【裁判字號】    97,交聲,2004
【裁判日期】    970901
【裁判案由】    聲明異議
【裁判全文】
臺灣臺中地方法院交通事件裁定        97年度交聲字第2004號
原處分機關  交通部公路總局臺中區監理所豐原監理站
異  議  人
即受處分人  甲○○
上列受處分人因違反道路交通管理處罰條例案件，對於交通部公
路總局臺中區監理所豐原監理站民國97年7月1日所為之處分（豐
監稽違字第裁63-GE0000000號裁決書），聲明異議，本院裁定如
下：
    主    文
異議駁回。
    理    由
一、原處分機關交通部公路總局臺中區監理所豐原監理站處分意
    旨略以：異議人即受處分人（下稱受處分人）甲○○駕駛車
    牌號碼IIQ-427號重型機車，於民國97年4月26日，行經臺中
    市○○路○段與福上巷口時，因闖紅之違規事由，經燈臺中
    市警察局第六分局交通分隊警員依違反道路交通管理處罰條
    例第53條第1項款之規定，掣開中市警交字第GE0000000號舉
    發違反道路交通管理事件通知單予以舉發，受處分人於期限
    內到案申訴，原處分機關遂於民國97年7月1日以豐監稽違字
    第裁63-GE0000000號之裁決書裁處新臺幣（下同）1,800元
    之罰鍰及並記違規點3數等語，異議人於97年7月1日收受裁
    決書後，不服裁決，於97年7月1日具狀聲明異議，本所依法
    裁處應無不合等語。
二、本件受處分人聲明異議意旨略以：受處分人接獲本件通知單
    ，違規內容為於97年4月26日闖紅燈，惟未附照片及任何憑
    據下，且無簽名即指人民違規，法律是講證據，警察不可在
    無證據下控告人民或處罰人民，當時警察只是查證件，但也
    不可以在路中隨意攔查，此行為已嚴重影響行車又行人安全
    。在沒有證據下是不得對人民做出處罰或拘提，更不得因此
    造成人民生命及財產之損傷，爰依法提出聲明異議。
三、按汽車駕駛人，行經有燈光號誌管制之交岔路闖紅燈者，處
    1800元以上5400元以下罰鍰，道路交通管理處罰條例第53條
    第1項定有明文；又按「行為人有本條例之情形者，應填製
    舉發違反道路交通管理事件通知單，並於被通知人欄予以勾
    記，其通知聯依下列規定辦理：一、當場舉發者，應填記駕
    駛人或行為人姓名、性別、出生年月日、地址、身分證統一
    編號及車主姓名、地址、車牌號碼、車輛種類。被查獲之駕
    駛人或行為人為受處分人時，應於填記通知單後將通知聯交
    付該駕駛人或行為人簽名或蓋章收受之；拒絕簽章者，仍應
    將通知聯交付該駕駛人或行為人收受，並記明其事由及交付
    之時間；拒絕收受者，應告知其應到案時間及處所，並記明
    事由與告知事項，視為已收受。」違反道路交通管理事件統
    一裁罰基準及處理細則第11條第1項第1款亦定有明文。本件
    受處分人違規當日既經舉發員警當場舉發，且開立通知單交
    由受處分人收受，雖受處分人拒絕在該通知單上簽名或蓋章
    收受之，然該通知單既由警員在其上載明「拒簽拒收」並記
    明其事由，有卷附通知單可憑，依前揭規定，即視同受處分
    人業已合法收受該通知單，合先敘明。
四、經查：
  (一)受處分人於上開時地，駕駛車號IIQ-427號重型機車，行經
    臺中市○○路○段與福上巷口處，有駕車行經有燈光號誌管
    制之交岔路口闖紅燈之違規行為，經警攔查舉發，有臺中縣
    警察局舉發違反道路交通管理事件通知單在卷可稽。
  (二)受處分人雖否認違規，並以前詞置辯，惟依卷附臺中市警察
    局第六分局97年6月2日中分六警交字第0970018957號函所載
    ：「……爰此及綜觀申訴內容，並查證舉發員警陳述略以：
    於臺中市○○區○○路與福上巷口執行勤務時，發現該車沿
    河南路闖紅燈左轉福上巷往中平路方向行駛，遂當場予以攔
    查舉發，本件違規屬實。」，併衡以交通警員製單舉發違反
    道路交通管理處罰條例所列之違規事實，本質上為行政處分
    ，係公務員基於職務上權力，依法就特定之具體事件所為具
    有公法上效果之單方行政行為，基於公務員為公法上行為具
    有公信力之原則，該行政處分當可被推定為真正，其據以依
    法處分之事實認定亦為正確無誤，本此公信原則，乃立法者
    賦予行政機關制定違反道路交通事件統一裁罰標準及處理細
    則，使執勤警員得當機處分以維護交通秩序、安全之行政目
    的；反之，若謂公務員一切行政行為均須預留證據以證其實
    ，則國家行政勢必窒礙難行。據此，刑事訴訟法就犯罪證據
    有關之規定中，與行政秩序罰之交通違規裁罰本旨不合之部
    分，自不在準用之列。
  (三)又本件現場舉發警員與受處分人素昧平生，並無仇隙，衡情
    當無設詞攀誣、濫予舉發之理，本件既無任何證據足證警員
    有捏造事實、違法取締之情事，則執勤警員本其維護交通秩
    序、安全職責所為之舉發，自應受到合法、正確之推定。現
    有交通法規，並未就舉發交通違規行為，限於科學儀器所採
    始得為證據，而摒除執法人員舉發之相關規定，此觀之道路
    交通管理處罰條例第7條、第7條之1、第7條之2規定即明。
    法院處理交通事件，亦不限於科學儀器所採之證據，因交通
    違規事件之行為態樣甚多，復有瞬間即逝之特性，從而關於
    證明違規事實證據之證明力，應視具體案件認定，考量到交
    通案件之特性及行政資源之有限性，主管機關對於所有違規
    之案件，無法於違規之同時，即時利用科學儀器取得全部證
    據資料。況汽車駕駛人轉彎時不依標誌、標線、號誌指示及
    駕駛汽車有違反本條例之行為，拒絕停車接受稽查而逃逸之
    交通違規行為稍縱即逝，無從立即拍照存證，且並非所有路
    口均有設監視器，若干路口縱設有正常運作之監視器，亦存
    有攝影範圍死角、資料保存期限、畫質清析度等問題，實難
    苛求執勤警員就常見之上述交通違規事實，均附照片或監視
    器始得舉發。故本件縱未有照相、錄影存證，受處分人於前
    開時地確有闖紅燈之違規行為，仍堪認定，其否認違規之情
    ，不足為採。
五、綜上所述，受處分人確有於前揭時地闖紅燈之違規行為，原
    處分機關依道路交通管理處罰條例第53條第1項規定裁處受
    處分人罰鍰1,800元，並依同條例第63條第1項第3款之規定
    ，記違規點數3點，並無不當。本件聲明異議為無理由，應
    予駁回。
六、據上論斷，應依道路交通管理處罰條例第87條第2項，道路
    交通案件處理辦法第19條規定，裁定如主文。
中    華    民    國    97    年    9     月    1    日
                    交通法庭    法  官  洪挺梧
上正本證明與原本無異。
如不服本裁定，應於送達後5日內向本院提出抗告狀。
                                書記官  劉雅玲
中    華    民    國    97    年    9     月    1    日


司法院資訊處製作；財團法人民間司法改革基金會備份。
